臺灣高等法院臺中分院民事判決
110年度上易字第418號
上  訴  人  真金科技興業有限公司

兼  法  定
代  理  人  李緒專  
被 上訴 人  陳山林  
上列當事人間債務人異議之訴事件，上訴人對於中華民國110年5
月11日臺灣臺中地方法院110年度訴字第777號第一審判決提起上
訴，並為訴之變更，本院於110年8月18日言詞辯論終結，判決如
下：
    主  文
變更之訴駁回。
第二審訴訟費用由上訴人負擔。
    事實及理由
壹、程序方面：
　　按訴狀送達後，原告不得將原訴變更或追加他訴。但請求之
    基礎事實同一者，不在此限，民事訴訟法第255條第1項第2
    款定有明文。第二審訴之變更或追加，非經他造同意，不得
    為之。但第255條第1項第2款至第6款情形，不在此限，亦為
    同法第446條第1項所明定。又在第二審為訴之變更合法者，
    原訴可認為已因而視為撤回時，第一審就原訴所為判決，自
    當然失其效力；第二審法院應專就新訴為裁判，無須更就該
    判決之上訴為裁判（最高法院71年台上字第3746號判決先例
    參照）。上訴人原聲明：臺灣臺中地方法院（下稱臺中地院
    ）110年度司執字第19945號遷讓房屋強制執行事件之強制執
    行程序應予撤銷。」，於民國110年8月18日變更聲明為： 
    「被上訴人不得持臺中地院109年度豐司簡調字第58號調解
    筆錄對上訴人強制執行。」（本院卷81頁），其變更聲明與
    原請求之基礎事實同一，核與上開規定相符，應予准許。又
    上訴人所為訴之變更既為合法，原聲明之訴可認已因撤回而
    終結，本院即應專就新訴裁判。
貳、實體方面：　　
一、上訴人主張：上訴人向被上訴人承租門牌號碼臺中市○○區○○
    路○段000號及8-25號房屋（下稱系爭房屋），因被上訴人向
    上訴人訴請給付租金及返還租賃物，兩造於109年5月19日以
    臺中地院109年度豐司簡調字第58號調解筆錄內容（下稱系
    爭調解筆錄）成立調解（下稱系爭調解），被上訴人於110
    年2月8日以系爭調解筆錄為執行名義，向臺中地院民事執行
    處聲請對上訴人強制執行，經臺中地院以110年度司執字第1
    9945號遷讓房屋強制執行事件（下稱系爭執行事件）受理。
    惟兩造成立系爭調解後，被上訴人於109年10月12日將上訴
    人積欠租金及遷讓系爭房屋事宜委由訴外人０００處理，０００於
    109年10月15日提出電腦繕打之協調書（下稱系爭協調書）
    ，並口頭約定若上訴人於109年12月31日前遷出系爭房屋，
    前欠91萬多元租金即無須償還；若上訴人依系爭協調書第2
    至4項約定履行，租期延長至110年6月30日；自承租日起迄
    今所欠租金91萬餘元，展延至110年6月底再協議如何償還等
    。故兩造就系爭調解筆錄所定遷出系爭房屋，及給付91萬61
    40元租金之期限已達成延期之協議。又上訴人向被上訴人承
    租系爭房屋長達23年，但兩造未於每年簽訂新租約，且上訴
    人於110年1月14日匯款11萬元給付110年1月及2月之租金，
    兩造應已成立土地法第100條所規定之不定期租賃。從而，
    被上訴人已不得據系爭調解筆錄對上訴人聲請強制執行，爰
    依強制執行法第14條提起本件債務人異議之訴等語（上訴人
    於原審請求撤銷系爭執行事件之執行程序，經原審為上訴人
    敗訴之判決，上訴人提起上訴，並為訴之變更）。並聲明：
    被上訴人不得持系爭調解筆錄對上訴人強制執行。
二、被上訴人則以：上訴人未依系爭調解筆錄第3條約定，於109
    年10月15日前給付租金91萬6140元，依該條約定應於109年1
    2月31日遷出系爭房屋；另上訴人亦未履行系爭調解筆錄第4
    條所定自109年6月起，於每月1日按月給付5萬5000元租金之
    義務，且積欠租金達2期以上，依該約定亦應遷出系爭房屋
    ，被上訴人自得以系爭調解筆錄為執行名義聲請對被上訴人
    強制執行。又上訴人於110年1月14日匯款11萬元，係給付前
    欠租金，兩造未成立不定期租賃。另被上訴人雖曾委由０００
    處理本件債務事宜，惟未與上訴人達成任何協議，上訴人主
    張兩造協議展延遷出系爭房屋及給付91萬6140元租金之期限
    ，均非事實等語置辯。並聲明：變更之訴駁回。
三、本院之判斷：
　㈠上訴人主張被上訴人持系爭調解筆錄為執行名義，向臺中地
    院民事執行處聲請對上訴人強制執行，系爭執行事件尚未終
    結，被上訴人曾委任０００處理系爭調解筆錄所載租金及搬遷
    事宜等情，為被上訴人所不爭執，並有委託書、系爭調解筆
    錄可證（原審卷13、43頁），且經本院調取系爭執行事件卷
    宗核閱無誤，堪認屬實。
　㈡本件無消滅或妨礙被上訴人請求之事由：
　　⒈將要約擴張、限制或為其他變更而承諾者，視為拒絕原要
      約而為新要約，民法第160條第2項定有明文。又強制執行
      法第14條第1項規定之債務人異議之訴，須執行名義成立
      後，有消滅或妨礙債權人請求之事由發生，始得提起。所
      謂消滅債權人請求之事由，例如清償、提存、抵銷、免除
      、混同、債權讓與、債務承擔、更改、消滅時效完成、解
      除條件成就、契約解除或撤銷、另訂和解契約，或其他類
      此之情形。所謂妨礙債權人請求之事由，例如債權人同意
      延期清償、債務人行使同時履行抗辯權等（最高法院98年
      度台上字第1899號判決參照）。
　　⒉上訴人主張兩造成立系爭調解後，另於109年10月15日成立
      協議，被上訴人同意展延系爭調解筆錄所載遷出系爭房屋
      ，及給付91萬6140元租金之期限等情，雖提出系爭協調書
      為證，惟系爭協調書除其中以電腦繕打列印之內容，係由
      ０００提出外，其餘手寫增加「5.房東有向０００表示，如果我
      能在109年12月底搬離，前欠91萬多租金可一筆勾消無須
      償還。⒍若我方無法於109年12月底搬離，就必須遵守前述
      第1至4項協議。⒎若我方有遵守前2至4項協議，同意我方
      延長租期半年即至110年6月30日止，再依我方表現給予我
      方續租。⒏房東指示０００109年不減租金，從110年元月開始
      減租給我方，減多少未表示。⒐前欠租金91萬多元部分暫
      緩還款，展延至110年6月30日再協議如何償還。」等內容
      （下稱系爭手寫約定，本院卷15頁），均係上訴人所寫，
      業據上訴人自承：系爭協調書上手寫部分都是我寫的，如
      果０００沒有同意我手寫的部分，我就不同意０００提出以電腦
      繕打的部分等語（本院卷70、82頁）。又據０００於原審證
      稱：協調書的前提是上訴人必須把109年的租金在12月15
      日前結清，所以我就沒有簽，兩造沒有透過我達成協調等
      語（原審卷93頁），另參諸系爭調解筆錄約定「一、相對
      人（即上訴人）迄調解成立之日共積欠聲請人（即被上訴
      人）租金121萬6140元（結算至109年5月份止）。.....。
      三、相對人願於109年10月15日以前給付聲請人91萬6140
      元。四、相對人願自109年6月份起，每月1日按月給付聲
      請人5萬5000元之租金」等內容（原審卷43、45頁），可
      認０００於109年10月15日與上訴人協商時，係以上訴人需於
      109年12月15日前將系爭調解筆錄第3條、第4條所定應於1
      09年給付之租金全部清償完畢，作為簽訂系爭協調書之前
      提，則０００顯不可能向上訴人提出系爭手寫約定之協調內
      容；又上訴人於原審所提系爭協調書，其上手寫部分僅有
      「至於108年以前欠租金舊款只要將109年租金全額繳清，
      前欠租金再延半年再來協調如何償還事宜」（原審卷15頁
      ），亦與系爭手寫約定不符，則上訴人稱系爭手寫約定係
      ０００於協商時提出云云，顯不可採。則上訴人與０００協議時
      ，另提出系爭手寫約定，依民法第160條第2項之規定，視
      為上訴人拒絕０００所提系爭協調書電腦繕打內容之要約，
      而提出新要約；又０００既證稱兩造未以系爭協調書達成協
      議，其復未於系爭協調書或系爭手寫約定處簽名，難認兩
      造有成立系爭協調書電腦繕打內容或系爭手寫約定之協議
      ，上訴人主張兩造於成立系爭調解後，有消滅或妨礙被上
      訴人請求之事由，難認屬實。
　㈢和解成立者，與確定判決有同一之效力；調解成立者，與訴
    訟上和解有同一之效力，民事訴訟法第380條第1項、第416
    條第1項分別定有明文。上訴人主張兩造已成立不定期租賃
    ，依土地法第100條之規定，不得請求遷讓系爭房屋云云，
    惟兩造就遷讓系爭房屋之爭議已成立系爭調解，依民事訴訟
    法第380條、第416條第1項之規定，系爭調解筆錄內容與確
    定判決有同一之效力，故不論兩造原訂租賃契約是否屬不定
    期租賃，上訴人均應依系爭調解筆錄之約定履行。而上訴人
    既未依系爭調解書第3項約定於109年10月15日前給付91萬61
    40元租金，並依系爭調解書第4項所定109年6月後，每月給
    付5萬5000元之租金，而僅於109年10月23日給付20萬元、10
    9年12月17日給付10萬元及110年1月14日給付11萬元（聲字
    第80號卷第17頁），已積欠租金達兩期以上，則被上訴人自
    得依系爭調解筆錄第3條、第4條之內容，聲請對上訴人強制
    執行，上訴人主張被上訴人不得持系爭調解筆錄對上訴人強
    制執行，顯屬無據。另０００已於原審證述兩造未成立協議，
    上訴人聲請再通知０００到庭作證，核無必要，附此敘明。
四、綜上所述，兩造成立系爭調解後，並未發生消滅或妨礙被上
    訴人請求之事由，上訴人提起本件債務人異議之訴，請求被
    上訴人不得以系爭調解筆錄對上訴人聲請強制執行，為無理
    由，本件變更之訴應予駁回。
五、本件事證已臻明確，兩造其餘之攻擊或防禦方法及所用之證
    據，經本院斟酌後，認為均不足以影響本判決之結果，爰不
    逐一論列，附此敘明。
六、據上論結，本件變更之訴為無理由，依民事訴訟法第78條，
    判決如主文。　
中　　華　　民　　國　　110 　年　　9 　　月　　8 　　日
        　　   民事第八庭     審判長法　官  杭起鶴
　　　　　　　　　　　　　　        法  官  羅智文
　　　　　　　　　　　　　　　      法　官  吳國聖
正本係照原本作成。       
不得上訴。
                                    書記官  翁淑婷

中　　華　　民　　國　　110 　年　　9 　　月　　8 　　日